臺灣板橋地方法院刑事判決　　　　　　100年度訴緝字第164號
公　訴　人　臺灣板橋地方法院檢察署檢察官
被　　　告　廖敏惠
上列被告因違反毒品危害防制條例案件，經檢察官提起公訴（九
十六年度毒偵字第六八六九號），被告就被訴事實為有罪陳述，
本院改行簡式審判程序審理，判決如下：
    主  文
廖敏惠施用第一級毒品，累犯，處有期徒刑拾月，減為有期徒刑
伍月，如易科罰金，以新臺幣壹仟元折算壹日。
    事  實
一、廖敏惠前因施用毒品案件，經本院以八十七年度毒聲字第一
    ○一○號裁定送觀察、勒戒後，因認有繼續施用毒品之傾向
    ，復經本院以八十七年度毒聲字第一五七三號裁定令入戒治
    處所施以強制戒治，後經本院以八十八年度毒聲字第二九五
    號裁定停止戒治，所餘戒治期間付保護管束，於民國八十八
    年二月三日停止戒治釋放出所，惟交付保護管束期間，違反
    保護管束應遵守事項情節重大，再經本院以八十八年度毒聲
    字第四四八七號裁定撤銷停止戒治，令入戒治處所施以強制
    戒治，於九十年九月十七日戒治期滿釋放出所，並經臺灣板
    橋地方法院檢察署以九十年度戒毒偵字第六五九號為不起訴
    處分確定；又因幫助施用毒品及詐欺案件，分別經臺灣高等
    法院、本院，各以八十九年度上訴字第一四八六號判決將原
    判決撤銷，並自為判決處有期徒刑三月確定及九十年度少連
    訴字第一號判決處有期徒刑四月確定，上開二罪復經本院以
    九十一年度聲字第一二○○號裁定定其應執行刑有期徒刑六
    月確定，於九十一年十一月二十八日徒刑執行完畢（本件構
    成累犯）；再於九十一及九十三年間因竊盜、施用毒品案件
    ，分別經臺灣高等法院、臺灣新竹地方法院，各以九十二年
    度上易字第六八二號判決將原判決撤銷，並自為判決處有期
    徒刑一年二月確定及九十三年度訴緝字第十三號判決處有期
    徒刑九月、五月，應執行有期徒刑一年確定，上開三罪再經
    臺灣新竹地方法院以九十三年度聲字第五三九號裁定定其應
    執行有期徒刑二年二月確定；另於九十三年間因違反動產擔
    保交易法案件，經本院以九十三年度簡字第一五三○號判決
    處有期徒刑三月確定，上開各罪接續執行，於九十四年十一
    月十八日縮短刑期假釋出監，所餘刑期交付保護管束，後經
    撤銷假釋，於九十六年三月三十日入監執行殘刑六月十日，
    上開刑期又因動產擔保交易法除罪及臺灣新竹地方法院以九
    十六年度聲減字第三二五號裁定減刑，於九十六年七月十三
    日釋放出監；另於九十五年間因施用毒品案件，經本院以九
    十六年度訴緝字第一一一號判決處有期徒刑七月、四月，應
    執行有期徒刑九月確定，後經本院以九十六年度聲減字第七
    五六八號裁定減刑為三月十五日、二月，應執行有期徒刑四
    月十五日，於一百年七月十一日入監執行中。詎其猶不知悔
    悟並戒絕毒癮，復基於施用第一、二級毒品海洛因、甲基安
    非他命之犯意，於九十六年三月二十九日下午十時許為警採
    尿回溯二十六小時內之某時，在不詳地點，以將海洛因及甲
    基安非他命一同置入玻璃球吸食器內，用火燒烤之方式，施
    用海洛因及甲基安非他命（玻璃球吸食器於施用完畢後，已
    經拋棄而滅失）。嗣於同年月二十九日下午八時許，在桃園
    縣楊梅鎮○○路二一○巷六號前為警查獲，經警採集其尿液
    檢體送請鑑驗後，結果呈鴉片類及安非他命類陽性反應，始
    悉上情。
二、案經桃園縣政府警察局楊梅分局報請臺灣桃園地方法院檢察
    署呈請臺灣高等法院檢察署檢察長移轉臺灣士林地方法院檢
    察署後，再呈請臺灣高等法院檢察署檢察長令轉臺灣板橋地
    方法院檢察署檢察官偵查起訴，本院改行簡式審判程序審理。
    理  由
一、訊據被告廖敏惠對於在上揭時、地施用海洛因、甲基安非他
    命之犯行均坦承不諱。被告為警查獲後所採之尿液，分別以
    ＥＩＡ酵素免疫分析法初驗、ＧＣ／ＭＳ氣相層析質譜儀法
    確認複驗後均呈鴉片類、安非他命類陽性反應，此有卷附九
    十六年四月二十四日臺灣檢驗科技股份有限公司濫用藥物尿
    液檢驗報告書一紙（見九十六年毒偵字第三一七○號偵卷第
    十八頁）足稽。按依毒品危害防制條例就施用毒品者，祇於
    「初犯」及「五年後再犯」二種情形，有其追訴條件之限制
    ，即須於初犯經觀察、勒戒或強制戒治釋放後，五年內均無
    施用毒品之行為，始能認其前所實施之觀察、勒戒或強制戒
    治已足遮斷毒癮，而得於五年後再犯時，再予適用初犯之規
    定，重行觀察、勒戒等程序。倘五年內已經再犯，被依法追
    訴處罰，縱其第三次（或第三次以上）施用毒品之時間在初
    犯釋放五年以後，即與「五年後再犯」之情形有別，且因已
    於「五年內再犯」，顯見其再犯率甚高，原實施觀察、勒戒
    或強制戒治，已無法收其實效，而無五年戒斷期之存在，自
    無再經觀察、勒戒及強制戒治之必要，應得逕行追訴處罰，
    此有最高法院九十五年度台上字第一○七一號判決足資參照
    。查被告前因施用毒品案件，經本院以八十七年度毒聲字第
    一○一○號裁定送觀察、勒戒後，因認有繼續施用毒品之傾
    向，復經本院以八十七年度毒聲字第一五七三號裁定令入戒
    治處所施以強制戒治，後經本院以八十八年度毒聲字第二九
    五號裁定停止戒治，所餘戒治期間付保護管束，於八十八年
    二月三日停止戒治釋放出所，惟交付保護管束期間，違反保
    護管束應遵守事項情節重大，再經本院以八十八年度毒聲字
    第四四八七號裁定撤銷停止戒治，令入戒治處所施以強制戒
    治，於九十年九月十七日戒治期滿釋放出所，並經臺灣板橋
    地方法院檢察署以九十年度戒毒偵字第六五九號為不起訴處
    分確定；復於九十一及九十三年間因竊盜、施用毒品案件，
    分別經臺灣高等法院、臺灣新竹地方法院，各以九十二年度
    上易字第六八二號判決將原判決撤銷，並自為判決處有期徒
    刑一年二月確定及九十三年度訴緝字第十三號判決處有期徒
    刑九月、五月，應執行有期徒刑一年確定，上開三罪再經臺
    灣新竹地方法院以九十三年度聲字第五三九號裁定定其應執
    行有期徒刑二年二月確定；再於九十三年間因違反動產擔保
    交易法案件，經本院以九十三年度簡字第一五三○號判決處
    有期徒刑三月確定，上開各罪接續執行，於九十四年十一月
    十八日縮短刑期假釋出監，所餘刑期交付保護管束，後經撤
    銷假釋，於九十六年三月三十日入監執行殘刑六月十日，上
    開刑期又因動產擔保交易法除罪及臺灣新竹地方法院以九十
    六年度聲減字第三二五號裁定減刑，於九十六年七月十三日
    釋放出監；另於九十五年間因施用毒品案件，經本院以九十
    六年度訴緝字第一一一號判決處有期徒刑七月、四月，應執
    行有期徒刑九月確定，後經本院以九十六年度聲減字第七五
    六八號裁定減刑為三月十五日、二月，應執行有期徒刑四月
    十五日，於一百年七月十一日入監執行中，此有臺灣高等法
    院被告前案紀錄表及在監在押全國紀錄表附卷可按。被告本
    次再犯施用毒品犯行，依上揭最高法院判決意旨，顯非五年
    後再犯，自合於毒品危害防制條例第二十三條第二項之起訴
    條件。被告出於自由意志之自白與事實相符，事證明確，犯
    行洵堪認定，應依法論科。
二、按第一級毒品海洛因及第二級毒品甲基安非他命之施用方式
    ，依施用者之使用習慣而有所不同，並無一定模式可循。依
    法務部調查局以往鑑定之經驗，確曾於毒品證物及吸食工具
    等之檢驗發現二種毒品摻雜之案例，故研判應有施用者將二
    者同置於吸食器內施用之可能（相關文獻有法務部調查局九
    十一年六月二十八日調科壹字第○九一○○四二五一一○號
    函、行政院衛生署管制藥品管理局九十三年九月六日管檢字
    第○九三○○○八一一二號函足資參照）。被告於上揭強制
    戒治執行完畢釋放後，五年內再為本件混合施用海洛因、甲
    基安非他命之犯行，核其所為係犯毒品危害防制條例第十條
    第一項之施用第一級毒品罪、第二項之施用第二級毒品罪。
    其施用前非法持有海洛因、甲基安非他命之行為，為施用毒
    品之當然手段，應為施用毒品之行為所吸收，均不另論罪。
    被告以一施用行為同時觸犯施用第一級毒品罪、施用第二級
    毒品罪，為想像競合犯，依刑法第五十五條之規定，應從一
    重之施用第一級毒品罪論處。起訴書認被告係分別施用第一
    級、第二級毒品，為數罪，請求分論併罰云云，惟被告於本
    院審理中供稱伊係將上開二種毒品一同放置於玻璃球吸食器
    內，以火燒烤之方式施用，衡之被告為警查獲時經採集其尿
    液檢驗結果，確呈鴉片類及安非他命類陽性反應，其所稱同
    時施用海洛因及甲基安非他命，非必屬無稽而無可能，基於
    有疑唯利被告原則，本件自應認定被告係同時施用海洛因及
    甲基安非他命，併予敘明。被告曾有事實欄所載之罪刑執行
    紀錄，最近一次徒刑執畢紀錄係於九十一年十一月二十八日
    ，有上開被告前案紀錄表在卷可稽，被告於五年以內，故意
    再犯本件最重本刑為有期徒刑以上之罪，應依刑法第四十七
    條第一項之規定，論以累犯，並加重其刑。爰審酌被告屢次
    施用毒品而不思悔改，意志力薄弱，其施用毒品經強制戒治
    後，仍無法斷絕施用毒品惡習，若非將其處以較長之刑期，
    與社會上毒品來源隔離，使其能深自反省，斷絕與毒品之接
    觸，不足以改正施用毒品惡習，並懲所犯及被告犯罪後對於
    施用毒品之犯行，已經坦承，態度良好等一切情狀，量處如
    主文所示之刑，以資懲儆。末查本案犯罪日期係在九十六年
    四月二十四日以前，合於中華民國九十六年罪犯減刑條例第
    二條第一項第三款之規定，復無同條例第三條所列不得減刑
    之情形，再被告雖於一百年七月二十二日通緝到案，惟係於
    九十六年十二月二十八日經臺灣板橋地方法院以九十六年板
    院輔刑孝科緝字第一二二八號通緝書通緝在案，與中華民國
    九十六年罪犯減刑條例第五條不予減刑之規定不符，是仍應
    依上開減刑條例予以減其刑期二分之一。另被告所犯為最重
    本刑五年以下有期徒刑以下刑之罪，依中華民國九十六年罪
    犯減刑條例規定減為六月以下有期徒刑，應併依該條例第九
    條規定，諭知易科罰金之折算標準，附此說明。
據上論斷，應依刑事訴訟法第二百七十三條之一第一項、第二百
九十九條第一項前段，毒品危害防制條例第十條第一項、第二項
，刑法第十一條前段、第五十五條、第四十七條第一項，中華民
國九十六年罪犯減刑條例第二條第一項第三款、第七條、第九條
，判決如主文。
本案經檢察官賴建如到庭執行職務。
中    華    民    國   100    年    8     月    26    日
                   臺灣板橋地方法院刑事第十五庭
                                法  官  王綽光
以上正本證明與原本無異
如不服本判決應於收受送達後十日內向本院提出上訴書狀，並應
敘述上訴理由; 其未敘述上訴理由者，應於上訴期間屆滿後二十
日內向本院補提理由書（均需按他造當事人之人數附繕本，切勿
逕送上級法院）
                                書記官  許清秋
中    華    民    國   100    年    8     月    31    日
附錄本案論罪科刑法條全文：
毒品危害防制條例第10條
施用第一級毒品者，處6月以上 5 年以下有期徒刑。
施用第二級毒品者，處3年以下有期徒刑。